---
title: "Encuesta de Población Activa (EPA)"
params:
  ciclo: 176
  underShiny: FALSE
output:
  html_document: default
  word_document:
    fig_caption: yes
    fig_height: 5
    fig_width: 7
---

```{r echo=FALSE}
if(!params$underShiny) {
knitr::opts_knit$set(root.dir = '..')
}
```

```{r echo=FALSE}

#Informacion completa de exportacion a Word http://rmarkdown.rstudio.com/word_document_format.html

if(params$underShiny) {
  progress <- shiny::Progress$new()
  progress$set(message = "Generando Informe", value = 0)
  progress$set(0.09, detail = "Inicializando")
} else {
  source("libs/access_database.R", encoding = "UTF-8")
}

#TODO: Repasar que los caption salgan correctos.
#TODO: Calcular las cosas intext.
#TODO: Obtener todos los datos de una unica vez
# current_data<-getData("CICLO,SITU,BUSCA,FOBACT,NUEVEM,DISP,CCAA,AOI,FACTOREL", c("CICLO BETWEEN",params$ciclo-25,"AND",params$ciclo))


```

### Ejercicio `r paste((params$ciclo+2)%/%4+1972,(params$ciclo+2)%%4+1,sep = "T")`

#### Ocupación

```{r echo=FALSE}
# Grafica.

grafica<-0

for (i in 0:6) {

  current_data<-getData("FACTOREL", c("CICLO=",params$ciclo-4*i," AND SITU IS NOT NULL"))
  past_data<-getData("FACTOREL", c("CICLO=",params$ciclo-4*i-1," AND SITU IS NOT NULL"))
  grafica[7-i] <- sum(current_data$FACTOREL) - sum(past_data$FACTOREL)

}

datos<-round(grafica/1000,digits = 1)
nombres = paste((seq(params$ciclo-4*6, params$ciclo, 4)+2)%/%4+1972,(seq(params$ciclo-4*6, params$ciclo, 4)+2)%%4+1,sep = "T")
colores = c("gold1","gold1","gold1","gold1","gold1","gold1","red3")
main_text = "Evolución intertrimestral de la ocupación, en miles\n(variación del trimestre actual sobre el anterior del mismo año)"

ylim <- c(1.2*min(datos), 1.2*max(datos))
bp <- barplot(datos,space=1,names.arg=nombres, col = colores, border=NA, main=main_text, cex.names=0.75, cex.axis = 0.75,ylim=ylim)
text(x = bp, y = datos, label = datos, pos = 3, cex = 0.75,adj = c(0.5,1))
axis(1,pos=0,labels=FALSE, at = seq(1.5,13.5,2),outer=TRUE)
abline(h=0)

if(params$underShiny) progress$set(0.17, detail = "Parte 1")

```

[Análisis en números absolutos de ocupación]

[Variación en la tasa de empleo (ocupados respecto de la población de 16 y más años)]

[Variación trimestral en ocupación agrupado por sexo.]

[Variación trimestral en ocupación agrupado por nacionalidad.]

[Variación trimestral en ocupación agrupado por rangos de edades.]

```{r echo=FALSE}
# Grafica.

grafica<-0

for (i in 0:12) {

  current_data<-getData("FACTOREL", c("CICLO=",params$ciclo-i," AND SITU IS NOT NULL"))
  past_data<-getData("FACTOREL", c("CICLO=",params$ciclo-i-4," AND SITU IS NOT NULL"))
  grafica[13-i] <- (sum(current_data$FACTOREL) - sum(past_data$FACTOREL))/sum(past_data$FACTOREL)*100

}

datos<-round(grafica,digits = 2)
nombres <- paste((seq(params$ciclo-12, params$ciclo, 1)+2)%/%4+1972,(seq(params$ciclo-12, params$ciclo, 1)+2)%%4+1,sep = "T")
colores = c("gold1","gold1","gold1","gold1","gold1","gold1","gold1","gold1","gold1","gold1","gold1","gold1","red3")
main_text = "Evolución del total de ocupados, en tasa anual"

ylim <- c(1.2*min(datos), 1.2*max(datos))
bp <- barplot(datos,space=1,names.arg=nombres, col = colores, border=NA, main=main_text, cex.names=0.5, cex.axis = 0.75,ylim=ylim)
text(x = bp, y = datos, label = datos, pos = 3, cex = 0.75,adj = c(0.5,1))
axis(1,pos=0,labels=FALSE, at = seq(1.5,25.5,2),outer=TRUE)
abline(h=0)

if(params$underShiny) progress$set(0.26, detail = "Parte 2")

```

[Variación anual de la ocupación]

[Variación anual agrupado por tipo de industria.]

```{r echo=FALSE}
# Grafica.

grafica<-0

for (i in 0:6) {

  current_data<-getData("FACTOREL", c("CICLO=",params$ciclo-i*4," AND SITU=7"))
  past_data<-getData("FACTOREL", c("CICLO=",params$ciclo-i*4-1," AND SITU=7"))
  grafica[7-i] <- (sum(current_data$FACTOREL) - sum(past_data$FACTOREL))

}

datos_publico<-round(grafica/1000,digits = 1)

for (i in 0:6) {
  
  current_data<-getData("FACTOREL", c("CICLO=",params$ciclo-i*4," AND SITU<>7"))
  past_data<-getData("FACTOREL", c("CICLO=",params$ciclo-i*4-1," AND SITU<>7"))
  grafica[7-i] <- (sum(current_data$FACTOREL) - sum(past_data$FACTOREL))
  
}

datos_privado<-round(grafica/1000,digits = 1)



nombres = paste((seq(params$ciclo-4*6, params$ciclo, 4)+2)%/%4+1972,(seq(params$ciclo-4*6, params$ciclo, 4)+2)%%4+1,sep = "T")
colores = c("red3","gold1")
main_text = "Evolución intertrimestral de la ocupación por naturaleza del empleador,\nen miles (variación del trimestre actual sobre el anterior del mismo año)"

datos <- rbind(datos_publico,datos_privado)

ylim <- c(1.2*min(datos), 1.2*max(datos))
bp <- barplot(datos,beside=TRUE,names.arg=nombres, col = colores, border=NA, main=main_text, cex.names=0.75, cex.axis = 0.75,ylim=ylim)
text(x = bp, y = datos, label = datos, pos = 3, cex = 0.75,adj = c(0.5,1))
axis(1,pos=0,labels=FALSE, at = seq(2,20,3),outer=TRUE)
abline(h=0)

if(params$underShiny) progress$set(0.35, detail = "Parte 3")

```

[Variación trimestral en ocupación agrupado por tipo de industria.]

[Variación trimestral en ocupación agrupado por tipo (tiempo completo o parcial).]

[Variación trimestral en ocupación agrupado por contrato (indefinido o temporal).]

[Variación trimestral en ocupación agrupado por empleo público o privado.]

```{r echo=FALSE}
# Grafica.

grafica<-0

for (i in 0:12) {

  current_data<-getData("FACTOREL", c("CICLO=",params$ciclo-i," AND SITU=7"))
  past_data<-getData("FACTOREL", c("CICLO=",params$ciclo-i-4," AND SITU=7"))
  grafica[13-i] <- (sum(current_data$FACTOREL) - sum(past_data$FACTOREL))/sum(past_data$FACTOREL)*100
  
}

datos_publico<-round(grafica,digits = 2)

for (i in 0:12) {
  
  current_data<-getData("FACTOREL", c("CICLO=",params$ciclo-i," AND SITU<>7"))
  past_data<-getData("FACTOREL", c("CICLO=",params$ciclo-i-4," AND SITU<>7"))
  grafica[13-i] <- (sum(current_data$FACTOREL) - sum(past_data$FACTOREL))/sum(past_data$FACTOREL)*100
  
}

datos_privado<-round(grafica,digits = 2)



nombres = paste((seq(params$ciclo-12, params$ciclo, 1)+2)%/%4+1972,(seq(params$ciclo-12, params$ciclo, 1)+2)%%4+1,sep = "T")
colores = c("red3","gold1")
main_text = "Evolución de la ocupación por naturaleza del empleador, en tasa anual"

datos <- rbind(datos_publico,datos_privado)

ylim <- c(1.2*min(datos), 1.2*max(datos))
bp <- barplot(datos,beside=TRUE,names.arg=nombres, col = colores, border=NA, main=main_text, cex.names=0.5, cex.axis = 0.75,ylim=ylim)
text(x = bp, y = datos, label = datos, pos = 3, cex = 0.75,adj = c(0.5,1))
axis(1,pos=0,labels=FALSE, at = seq(2,20,3),outer=TRUE)
abline(h=0)

if(params$underShiny) progress$set(0.43, detail = "Parte 4")

```

[Variación anual agrupado por tipo de contrato (tiempo completo o parcial).]

[Variación anual agrupado por tipo de contrato (indefinido o temporal).]

[Variación anual agrupado por empleo público o privado.]

#### Desempleo y tasa de paro

```{r echo=FALSE}
# Grafica.

grafica<-0

for (i in 0:6) {
  
  current_data<-getData("FACTOREL", c("CICLO=",params$ciclo-4*i," AND ((BUSCA=1 AND FOBACT=1) OR NUEVEM=1) AND DISP=1"))
  past_data<-getData("FACTOREL", c("CICLO=",params$ciclo-4*i-1," AND ((BUSCA=1 AND FOBACT=1) OR NUEVEM=1) AND DISP=1"))
  grafica[7-i] <- sum(current_data$FACTOREL) - sum(past_data$FACTOREL)
  
}

datos<-round(grafica/1000,digits = 1)
nombres = paste((seq(params$ciclo-4*6, params$ciclo, 4)+2)%/%4+1972,(seq(params$ciclo-4*6, params$ciclo, 4)+2)%%4+1,sep = "T")
colores = c("gold1","gold1","gold1","gold1","gold1","gold1","red3")
main_text = "Evolución intertrimestral de la ocupación, en miles\n(variación del trimestre actual sobre el anterior del mismo año)"

ylim <- c(1.2*min(datos), 1.2*max(datos))
bp <- barplot(datos,space=1,names.arg=nombres, col = colores, border=NA, main=main_text, cex.names=0.75, cex.axis = 0.75,ylim=ylim)
text(x = bp, y = datos, label = datos, pos = 3, cex = 0.75,adj = c(0.5,1))
axis(1,pos=0,labels=FALSE, at = seq(1.5,13.5,2),outer=TRUE)
abline(h=0)

if(params$underShiny) progress$set(0.52, detail = "Parte 5")

```

[Análisis en números absolutos de paro]

[Variación en la tasa de paro]

[Variación trimestral en paro agrupado por sexo.]

[Variación trimestral en paro agrupado por nacionalidad.]

[Variación trimestral en paro agrupado por rangos de edades.]

[Variación trimestral en ocupación agrupado por tipo de industria.]

```{r echo=FALSE}
# Grafica.

grafica<-0

for (i in 0:12) {
  
  current_data<-getData("FACTOREL", c("CICLO=",params$ciclo-i," AND ((BUSCA=1 AND FOBACT=1) OR NUEVEM=1) AND DISP=1"))
  past_data<-getData("FACTOREL", c("CICLO=",params$ciclo-i-4," AND ((BUSCA=1 AND FOBACT=1) OR NUEVEM=1) AND DISP=1"))
  grafica[13-i] <- (sum(current_data$FACTOREL) - sum(past_data$FACTOREL))/sum(past_data$FACTOREL)*100
  
}

datos<-round(grafica,digits = 2)
nombres = paste((seq(params$ciclo-12, params$ciclo, 1)+2)%/%4+1972,(seq(params$ciclo-12, params$ciclo, 1)+2)%%4+1,sep = "T")
colores = c("gold1","gold1","gold1","gold1","gold1","gold1","gold1","gold1","gold1","gold1","gold1","gold1","red3")
main_text = "Evolución del total de ocupados, en tasa anual"

ylim <- c(1.2*min(datos), 1.5*max(datos))
bp <- barplot(datos,space=1,names.arg=nombres, col = colores, border=NA, main=main_text, cex.names=0.5, cex.axis = 0.75,ylim=ylim)
text(x = bp, y = datos, label = datos, pos = 3, cex = 0.75,adj = c(0.5,1))
axis(1,pos=0,labels=FALSE, at = seq(1.5,25.5,2),outer=TRUE)
abline(h=0)

if(params$underShiny) progress$set(0.61, detail = "Parte 6")

```

[Variación anual de paro]

[Variación anual agrupado por tipo de industria.]

#### Población activa y tasa de actividad

```{r echo=FALSE}
# Grafica.

grafica<-0

for (i in 0:6) {
  
  current_data<-getData("FACTOREL", c("CICLO=",params$ciclo-4*i," AND ((((BUSCA=1 AND FOBACT=1) OR NUEVEM=1) AND DISP=1) OR SITU IS NOT NULL)"))
  past_data<-getData("FACTOREL", c("CICLO=",params$ciclo-4*i-1," AND ((((BUSCA=1 AND FOBACT=1) OR NUEVEM=1) AND DISP=1) OR SITU IS NOT NULL)"))
  grafica[7-i] <- sum(current_data$FACTOREL) - sum(past_data$FACTOREL)
  
}

datos<-round(grafica/1000,digits = 1)
nombres = paste((seq(params$ciclo-4*6, params$ciclo, 4)+2)%/%4+1972,(seq(params$ciclo-4*6, params$ciclo, 4)+2)%%4+1,sep = "T")
colores = c("gold1","gold1","gold1","gold1","gold1","gold1","red3")
main_text = "Evolución intertrimestral de la ocupación, en miles\n(variación del trimestre actual sobre el anterior del mismo año)"

ylim <- c(1.2*min(datos), 1.6*max(datos))
bp <- barplot(datos,space=1,names.arg=nombres, col = colores, border=NA, main=main_text, cex.names=0.75, cex.axis = 0.75,ylim=ylim)
text(x = bp, y = datos, label = datos, pos = 3, cex = 0.75,adj = c(0.5,1))
axis(1,pos=0,labels=FALSE, at = seq(1.5,13.5,2),outer=TRUE)
abline(h=0)

if(params$underShiny) progress$set(0.70, detail = "Parte 7")

```

[Análisis en números absolutos población activa]

[Variación de población activa agrupado por sexo.]

[Variación de población activa agrupado por nacionalidad.]

[Análisis en números absolutos población activa]

```{r echo=FALSE}
# Grafica.

grafica<-0

for (i in 0:12) {
  
  current_data<-getData("FACTOREL", c("CICLO=",params$ciclo-i," AND ((((BUSCA=1 AND FOBACT=1) OR NUEVEM=1) AND DISP=1) OR SITU IS NOT NULL)"))
  past_data<-getData("FACTOREL", c("CICLO=",params$ciclo-i-4," AND ((((BUSCA=1 AND FOBACT=1) OR NUEVEM=1) AND DISP=1) OR SITU IS NOT NULL)"))
  grafica[13-i] <- (sum(current_data$FACTOREL) - sum(past_data$FACTOREL))/sum(past_data$FACTOREL)*100
  
}

datos<-round(grafica,digits = 2)
nombres = paste((seq(params$ciclo-12, params$ciclo, 1)+2)%/%4+1972,(seq(params$ciclo-12, params$ciclo, 1)+2)%%4+1,sep = "T")
colores = c("gold1","gold1","gold1","gold1","gold1","gold1","gold1","gold1","gold1","gold1","gold1","gold1","red3")
main_text = "Evolución del total de ocupados, en tasa anual"

ylim <- c(1.2*min(datos), 2*max(datos))
bp <- barplot(datos,space=1,names.arg=nombres, col = colores, border=NA, main=main_text, cex.names=0.5, cex.axis = 0.75,ylim=ylim)
text(x = bp, y = datos, label = datos, pos = 3, cex = 0.75,adj = c(0.5,1))
axis(1,pos=0,labels=FALSE, at = seq(1.5,25.5,2),outer=TRUE)
abline(h=0)

if(params$underShiny) progress$set(0.78, detail = "Parte 8")

```

[Variación de tasa de actividad agrupado por sexo.]

[Variación de tasa de actividad agrupado por nacionalidad.]

[Variación anual general de tasa de actividad.]

#### Resultados por comunidades autónomas

```{r echo=FALSE}
# Grafica.

CCAA<-c(1:17,51,52,"TOTAL")
current_data<-getData("CCAA,FACTOREL", c("CICLO=",params$ciclo," AND SITU IS NOT NULL"),toString = FALSE)
a <- (aggregate(current_data$FACTOREL, by=list(CCAA=current_data[,"CCAA"]), FUN=sum))
current_data<-as.data.frame(CCAA)
current_data<-merge(current_data,a,by="CCAA",all.x=TRUE)
current_data[is.na(current_data)] <- 0
current_data[20,]$x<-sum(current_data$x)

past_data<-getData("CCAA,FACTOREL", c("CICLO=",params$ciclo-1," AND SITU IS NOT NULL"),toString = FALSE)
a <- (aggregate(past_data$FACTOREL, by=list(CCAA=past_data[,"CCAA"]), FUN=sum))
past_data<-as.data.frame(CCAA)
past_data<-merge(past_data,a,by="CCAA",all.x=TRUE)
past_data[is.na(past_data)] <- 0
past_data[20,]$x<-sum(past_data$x)

current_data$x<-round((current_data$x-past_data$x)/past_data$x*100,2)
current_data$colores<-"gold1"
current_data[20,]$colores<-"red3"


datos<-current_data[with(current_data, order(x)), ]

datos<-mapToString(datos)


main_text = "Tasa de variación trimestral de la ocupación por comunidades autónomas (%)"

par(mar=c(2,8,4,2)+0.1,cex.axis=0.75) #default par(mar=c(5,5,5,5))
ylim <- c(0, 43)
xlim <- c(ifelse(min(datos$x)<0, min(datos$x), 0) , ifelse(max(datos$x)>0, max(datos$x), 0)*1.2)
bp<-barplot(datos$x,horiz=TRUE,space=1,col=datos$colores,border=NA, main=main_text,axes=FALSE, names.arg=datos$CCAA,las=1,ylim=ylim,xlim=xlim)
axis(2,pos=0,labels=FALSE, at = seq(-0.5,41.5,2))
axis(3,pos=41.5, at = seq(-2,8,1))
text(x=datos$x, y = bp, label = datos$x,adj = c(-0.5,0.5),cex=0.75)
par(mar=c(5, 4, 4, 2) + 0.1,cex.axis=1) #margenes por defecto




if(params$underShiny) progress$set(0.87, detail = "Parte 9")

```

[Variación trimestral en número de ocupados y tasa de ocupación por comunidades]

[Variación trimestral de paro y tasa de paro por comunidades]


```{r echo=FALSE}
# Grafica.

CCAA<-c(1:17,51,52,"TOTAL")
current_data<-getData("CCAA,FACTOREL", c("CICLO=",params$ciclo," AND SITU IS NOT NULL"),toString = FALSE)
a <- (aggregate(current_data$FACTOREL, by=list(CCAA=current_data[,"CCAA"]), FUN=sum))
current_data<-as.data.frame(CCAA)
current_data<-merge(current_data,a,by="CCAA",all.x=TRUE)
current_data[is.na(current_data)] <- 0
current_data[20,]$x<-sum(current_data$x)

past_data<-getData("CCAA,FACTOREL", c("CICLO=",params$ciclo-4," AND SITU IS NOT NULL"),toString = FALSE)
a <- (aggregate(past_data$FACTOREL, by=list(CCAA=past_data[,"CCAA"]), FUN=sum))
past_data<-as.data.frame(CCAA)
past_data<-merge(past_data,a,by="CCAA",all.x=TRUE)
past_data[is.na(past_data)] <- 0
past_data[20,]$x<-sum(past_data$x)

current_data$x<-round((current_data$x-past_data$x)/past_data$x*100,2)
current_data$colores<-"gold1"
current_data[20,]$colores<-"red3"


datos<-current_data[with(current_data, order(x)), ]

datos<-mapToString(datos)


main_text = "Tasa de variación anual de la ocupación por comunidades autónomas (%)"

par(mar=c(2,8,4,2)+0.1,cex.axis=0.75) #default par(mar=c(5,5,5,5))
ylim <- c(0, 43)
xlim <- c(ifelse(min(datos$x)<0, min(datos$x), 0) , ifelse(max(datos$x)>0, max(datos$x), 0)*1.2)
bp<-barplot(datos$x,horiz=TRUE,space=1,col=datos$colores,border=NA, main=main_text,axes=FALSE, names.arg=datos$CCAA,las=1,ylim=ylim,xlim=xlim)
axis(2,pos=0,labels=FALSE, at = seq(-0.5,41.5,2))
axis(3,pos=41.5, at = seq(-2,8,1))
text(x=datos$x, y = bp, label = datos$x,adj = c(-0.5,0.5),cex=0.75)
par(mar=c(5, 4, 4, 2) + 0.1,cex.axis=1) #margenes por defecto

if(params$underShiny) progress$set(0.96, detail = "Parte 10")

```

[Variación anual en número de ocupados y tasa de ocupación por comunidades]

[Variación anual de paro y tasa de paro por comunidades]

#### Principales resultados

[Recopilacion de las conclusiones mas relevantes de los anteriores puntos.]

### Nota metodológica

#### Características generales

La Encuesta de Población Activa (EPA) es una investigación por muestreo, continua y de periodicidad trimestral, dirigida a las viviendas familiares, que se realiza desde 1964. Su objetivo principal es obtener datos de la fuerza de trabajo y de sus diversas categorías (ocupados, parados), así como de la población ajena al mercado laboral (inactivos).

Tiene un muestreo bietápico estratificado, en el que las unidades de primera etapa son las secciones censales. Hay 3.588 secciones en la muestra a las que, a partir del tercer trimestre de 2009, se añaden 234 secciones en la Comunidad Autónoma de Galicia, muestra adicional que recoge el Instituto Galego de Estatística (IGE) utilizando el mismo sistema de trabajo de campo e idéntica metodología que el INE. Así pues, en total, la muestra de la EPA está constituida actualmente por 3.822 secciones censales de entre las más de 36.000 en que está dividida España. Partiendo de una muestra teórica mínima de 20 viviendas por sección, lo que supone un tamaño teórico de 76.000 viviendas, se alcanza un tamaño muestral efectivo de 63.000 viviendas aproximadamente, o lo que es lo mismo, información de unas 163.000 personas.

Los datos se recogen por entrevista personal y telefónica. Las entrevistas están distribuidas uniformemente a lo largo de las 13 semanas del trimestre. Siguiendo directrices de Eurostat5, la primera semana del año es aquella que contiene el primer jueves de dicho año. El primer trimestre consta de las 13 semanas consecutivas que comienzan en la primera semana del año. Al segundo trimestre se adjudican las 13 siguientes y así sucesivamente.

Cada cinco o seis años es preciso introducir una semana adicional al último trimestre, con el fin de mantener cercanos al calendario natural los periodos de trece semanas consecutivas. Este fue el caso del cuarto trimestre de 2015 que constaba de 14 semanas.

En 2016, por tanto, el primer trimestre se extiende desde el 4 de enero de 2016 al 3 de abril de 2016; el segundo, desde el 4 de abril al 3 de julio; el tercero, desde el 4 de junio al 2 de octubre, y el cuarto, desde el 3 de octubre de 2016 al 1 de enero de 2017.

La información es cuidadosamente depurada y procesada informáticamente. Los resultados se obtienen dentro del mes siguiente al de finalización del trimestre de referencia de los datos y se publican en la fecha fijada en el Calendario de Estadísticas Coyunturales del INE.

#### Definiciones principales

Activos: personas de 16 o más años que, durante la semana de referencia (la anterior a aquella en que se realiza la entrevista), suministran mano de obra para la producción de bienes y servicios o están disponibles y en condiciones de incorporarse a dicha producción. Se subdividen en ocupados y parados.

Ocupados: personas de 16 o más años que durante la semana de referencia han estado trabajando durante al menos una hora, a cambio de una retribución (salario, jornal, beneficio empresarial,...) en dinero o especie. También son ocupados quienes teniendo trabajo han estado temporalmente ausentes del mismo por enfermedad, vacaciones, etcétera.

Los ocupados se clasifican atendiendo a la situación profesional en no asalariados (empleadores, empresarios sin asalariados y trabajadores independientes, miembros de cooperativas, ayudas familiares) y asalariados (públicos o privados).

Atendiendo a la duración de la jornada se clasifican en ocupados a tiempo completo y ocupados a tiempo parcial. La jornada habitual semanal no puede ser inferior a 30 horas en el primer caso ni superior a 35 en el segundo. La tasa de ocupados a tiempo parcial se calcula como el porcentaje de ocupados a tiempo parcial respecto del total de ocupados.

Los asalariados se clasifican en indefinidos y temporales. Estos últimos tienen fijado el fin de su contrato o relación laboral por medio de condiciones objetivas, tales como la expiración de un cierto plazo, la realización de una tarea determinada, etcétera. La tasa de temporalidad se calcula como el porcentaje de asalariados con contrato temporal respecto del total de asalariados.

Una importante categoría dentro de la ocupación es la de subempleo por insuficiencia de horas de trabajo, definida en la XVIª Conferencia Internacional de Estadísticos del Trabajo (Ginebra, 1998). En la EPA se consideran subempleados por insuficiencia de horas a los ocupados que desean trabajar más horas, que están disponibles para hacerlo y cuyas horas efectivas de trabajo en la semana de referencia son inferiores a las horas semanales que habitualmente trabajan los ocupados a tiempo completo en la rama de actividad en la que el subempleado tiene su empleo principal.

Parados: personas de 16 o más años que durante la semana de referencia han estado sin trabajo, disponibles para trabajar y buscando activamente empleo. Son parados también quienes ya han encontrado un trabajo y están a la espera de incorporarse a él, siempre que verifiquen las dos primeras condiciones.

Según el Reglamento 1897/2000 de la Comisión Europea, se consideran métodos activos de búsqueda, en las cuatro semanas anteriores a la entrevista, los siguientes:

* Estar en contacto con una oficina pública de empleo con el fin de encontrar trabajo, cualquiera que sea la parte que haya tomado la iniciativa (la renovación de la inscripción por razones puramente administrativas no constituye un planteamiento activo).

* Estar en contacto con una oficina privada (oficina de empleo temporal, empresa especializada en contratación, ...) con el fin de encontrar trabajo.

* Enviar una candidatura directamente a los empleadores.

* Indagar a través de relaciones personales, por mediación de sindicatos, ....

* Anunciarse o responder a anuncios de periódicos.

* Estudiar las ofertas de empleo.

* Participar en una prueba, concurso o entrevista, en el marco de un procedimiento de contratación.

* Buscar terrenos, locales o material.

* Realizar gestiones para obtener permisos, licencias o recursos financieros.

Inactivos: población de 16 o más años no incluida en ninguna de las categorías anteriores.

```{r echo=FALSE}

if(params$underShiny) {
  progress$set(1, detail = "Finalizando")
  progress$close()
}
```